【裁判字號】    99,交聲,44
【裁判日期】    990517
【裁判案由】    違反道路交通管理處罰條例
【裁判全文】
臺灣宜蘭地方法院交通事件裁定          99年度交聲字第44號
移送機關    交通部公路總局臺北區監理所宜蘭監理站
異  議  人  甲○○
上列異議人因違反道路交通管理處罰條例案件，對於原處分機關
即交通部公路總局臺北區監理所宜蘭監理站中華民國99年2月22
日所為之處分（原處分案號：宜監字第裁43-Q00000000號）聲明
異議，本院裁定如下：
    主  文
異議駁回。
    理  由
一、本件異議人即受處分人甲○○於民國99年1月14日21時許，
    駕駛QXF-923號普通輕型機車，於行經宜蘭縣蘇澳鎮龍德橋
    南端時，因排氣管損壞未修復，為警舉發「排氣管損壞不予
    修復」違規。原處分機關調查後，認異議人前揭違規情節屬
    實，依道路交通管理處罰條例第16條第1項第2款規定，裁處
    異議人罰鍰新臺幣900元，並責令改正。
二、異議意旨略以：異議人經警舉發「排氣管損壞不予修復」，
    然倘若排氣管損壞，應無法行駛於道路，怎又能在道路上為
    警舉發；倘若是消音器損壞大，則應有科學儀器檢驗，員警
    僅以目視及照相方式舉發，有損行政行為明確性原則。為此
    爰於法定期間內聲明異議，請求撤銷原處分等語。
三、按汽車除頭燈外之燈光、雨刮、喇叭、照後鏡、排氣管、消
    音器設備不全或損壞不予修復，或擅自增、減、變更原有規
    格致影響行車安全者，處汽車所有人新臺幣900元以上1,800
    元以下罰鍰，並應責令改正，道路交通管理處罰條例第16條
    第1項第2款、第2項定有明文。
四、經查，本件異議人於上揭時地，駕駛車牌號碼QXF-923號輕
    型機車，因排氣管損壞未予修復，經警當場製單舉發之事實
    ，業經本件舉發員警李榮生、邱建誼、郭峰銘到庭結證明確
    （見本院卷第18至19頁、第30頁），並有舉發違反道路交通
    管理事件通知單及採證照片存卷可稽（分見本院卷第5頁、
    第35至36頁）；而異議人於本院訊問中，亦承認其機車排氣
    管在上揭警方舉發違規時地確實是處於損壞情況，並陳稱機
    車排氣管是在警方舉發違規前2、3天壞掉的等語（見本院卷
    第19、20頁），是異議人於前揭時地，其機車排氣管確有破
    損而未修復之事實，甚屬明確。本件異議人既為系爭機車之
    所有人，且於上揭時地實際駕駛該機車，對於機車排氣管本
    有予以修復之義務，而未修復，其違規之事實已足堪認定。
    異議人聲明異議之初抗辯倘若排氣管損壞，應無法行駛於道
    路云云，核與經驗法則不符，尚非可採。至異議人另辯稱：
    倘若是消音器損壞，應有科學儀器檢驗部分，查本件舉發員
    警係就異議人於上揭時地「排氣管損壞不予修復」之違規行
    為製單舉發，並非舉發異議人「消音器損壞不予修復」違規
    ，此觀諸本件舉發違反道路交通管理事件通知單之舉發內容
    即明。本件舉發員警既未舉發異議人機車之消音器損壞違規
    ，對於異議人機車之消音器是否損壞乙節，自無須舉證，異
    議人此部分抗辯亦屬無據。
五、綜上，異議人確有於上揭時地「排氣管損壞不予修復」之違
    規行為，應無疑義，原處分機關援引道路交通管理處罰條例
    第16條第1項第2款規定，裁處異議人罰鍰新臺幣900元，並
    依同條第2項規定責令改正（原處分漏載此部分適用法條）
    ，於法並無不合，本件異議為無理由，應予駁回。
六、依道路交通案件處理辦法第19條，裁定如主文。
中    華    民    國    99    年    5     月    17    日
                    交通法庭  法  官  鄧晴馨
上正本證明與原本無異。
如不服本裁定，得於收受裁定正本後5日內，向本院提出抗告狀
。
                              書記官  林怡君
中    華    民    國    99    年    5     月    17    日

司法院資訊處製作；財團法人民間司法改革基金會備份。
